臺灣高等法院臺中分院刑事判決　　　　　　　　九十一年度上更(一)字第一四號
　　上　訴　人
　　即　被　告　丙○○
　　指定辯護人　本院公設辯護人　甲○○
右上訴人因違反槍砲彈藥刀械管制條例案件，不服臺灣彰化地方法院八十八年度訴字
第二○二號，中華民國八十八年六月十七日第一審判決（起訴案號：臺灣彰化地方法
院檢察署八十八年度偵字第二九號），提起上訴，經判決後由最高法院發回更審，本
院判決如左：
      主  文
原判決撤銷。
丙○○共同未經許可，持有手槍，處有期徒刑伍年，併科罰金新台幣玖萬元，罰金如
易服勞役，以新台幣玖佰元即銀元佰元折算壹日。扣案之貝瑞塔美國廠製口徑９ｍ
ｍ制式半自動手槍壹把（管制編號：0000000000）、子彈捌顆（鑑驗後所
餘）沒收。
      事  實
一、丙○○明知制式手槍及子彈係屬管制之槍彈，於民國（下同）八十七年十月三十
    日中午時分，與戊○○（綽號「黑輝」，經本院另案判處有期徒刑六年二月、併
    科罰金新台幣三十萬元、強制工作三年確定）及丁○○（未經檢察官偵查起訴）
    等三人，因欲前往彰化縣員林鎮處理債務糾紛，乃基於共同犯意聯絡，由戊○○
    攜帶具有殺傷力之貝瑞塔美國廠製口徑９ｍｍ制式半自動手槍一把（管制編號：
    0000000000）、口徑９ｍｍ制式子彈十一顆，丁○○則另外自行攜帶
    具有殺傷力之貝瑞塔美國廠製口徑９ｍｍ制式半自動手槍一把及仿美國ＳＭＩＴ
    Ｈ＆ＷＥＳＳＯＮ廠口徑０．３５７吋轉輪手槍一把，及制式九○子彈十五顆、
    制式口徑三八型子彈六顆，在台中市○○路、五權西路口，搭乘上由司機紀宗杰
    所駕駛車牌Ｕ６－七七六號營業小客車，丙○○乘坐於後座右側、丁○○乘坐於
    後座左側，戊○○則乘坐於駕駛座右側，三人共同未經許可持有手槍及子彈。戊○○上車後，並取出前揭手槍拉動槍機，且以行動電話與不詳之人聯繫索債之事
    ，坐於後座之人則要戊○○將槍收好，戊○○乃將槍彈置於座位底下（丁○○於
    車上並未將其所攜帶之上開槍、彈拿出來，丙○○並不知丁○○另有攜帶此部分
    槍彈），嗣車輛由台中縣烏日鄉○○○○○道上高速公路向南行駛，同日下午十
    三時十五分許，行至第一百九十五公里處時，為執勤之巡邏員警攔查臨檢，丙○○三人下車並拿出身分證受檢之際，因其中一名員警因對車輛實施檢視，在駕駛
    座右側座椅下發現戊○○所置放之槍、彈，丙○○三人見事已敗露，瞬即翻越外
    側護欄四散逃逸，惟警員仍扣獲前揭戊○○所攜帶之手槍一把、子彈十一顆（經
    送鑑驗後，餘八顆），及行動電話一具、變造之身分證等物。丙○○案發逃逸後
    ，迄八十八年一月廿一日十七時廿七分許，在台中市○○街十五巷十六號前，又
    持偽造之「吳建勳」身分證受檢（此部分由檢察官另案偵辦），為警捕獲。
二、案經國道公路警察局第三警察隊移送臺灣彰化地方法院檢察署檢察官偵查起訴。
      理  由
一、訊之上訴人即被告（以下稱被告）丙○○坦承右揭時地與共同被告戊○○等人一
    同自台中搭車前往員林，途中遇警臨檢逃逸之事實不諱，惟矢口否認有違反槍砲
    彈藥刀械管制條例之犯行，辯稱：伊與戊○○並不認識，當日係由綽號土虱之友
    人丁○○邀伊前往員林找人談股票之事，在台中市南屯區與戊○○會合後，即搭
    計程車往南，伊在車上由丁○○介紹戊○○與伊認識後即在睡覺，不知戊○○有
    帶槍及拿出槍枝之事云云。經查：(一)、被告及同案共犯戊○○、丁○○，係同在
台中市○○路、五權西路口，搭乘由紀宗杰所駕駛之計程車，目的地是前往彰化
    縣員林鎮，而被告當時係乘坐於右後座，丁○○坐於左後座，戊○○乘坐於駕駛
    旁之右前座以扣案之行動電話對外聯繫事情等情節，業據被告迭於警訊、偵查、
    原審及本院供陳甚明，核與案共犯戊○○、丁○○於本院供陳情節相符合（見本
    院卷第六十七－七十一頁），被告於本院辯稱其等係為股票事前往員林鎮云云，
    同案共犯戊○○、丁○○於則供稱係為債務糾紛前往員林鎮等情，二人對於前往
    員林鎮之目的稍有不同而已。又被告及戊○○、丁○○等三人見警路檢，即自紀
    宗杰駕駛之計程車上逃逸，為警察在車上扣得之手槍一把及子彈十一顆，經送內
    政部警政署刑事警察局鑑定結果：扣案之手一把（管制編號：00000000
    00），係貝瑞塔美國廠  製口徑９ｍｍ制式半自動手槍，槍管內具陸條右旋來
    復線，機械性能良好，具有殺傷力，另扣案之子彈十一顆，均係口徑９ｍｍ制式
    子顆（經送鑑驗，試射三顆），亦具有殺傷力，有署刑事警察局八十七年十一月
    十日刑鑑字第八四一九三號鑑驗通知書附卷可憑（見警局卷第六頁）。(二)、被告
    係乘坐於計程車之後座右側，丁○○乘坐於左側，戊○○則乘坐於駕駛座右側，
    戊○○上車後，並取出前揭手槍拉動槍機，且以行動電話與不詳之人聯繫索債之
    事，坐於後座之人則要戊○○將槍收好，戊○○乃將槍彈置於座位底下等情，如
    前所述。雖證人即計程車司機紀宗杰於警訊中證稱：「我只發現右前座丙○○
    帶乙把手槍，因為他上車有拉槍機，而後座只聽到右前座叫他放好．．．我看到
    右前座丙○○所帶且持有該槍枝，．．．途中右前乘客丙○○有打電話與他人
    連絡說要在員林會合」云云（見警局卷第二頁背面），又於原審證稱：「我在警
    訊中就指認丙○○坐在我旁邊，我確定丙○○就坐在我的旁邊。．．．坐在我旁
    邊之人，上車就將槍拿出來。．．．右前座之人有打電話在談票的事情」云云（
    見原審卷第六十三頁背面）；又證人處理現場之警員高安祥於原審證稱：「當時
    被告坐在司機旁的右前座，指認戊○○（照片）他坐在右後座，因他長的很像原
    住民，我本身亦是原住民，我特別注意．．．我確定被告坐在右前座，因三人中
    被告長得較白臉較標緻」云云（見原審卷第六十八頁反面、第六十九頁），證人
    即警員周銘亮稱：「有，他（指認戊○○照片）坐在右後方，（當庭指認被告）
    他坐在右前坐」云云（見原審卷第六十八頁反面），依上述證人之證詞，均指被
    告係坐於計程車內右前座，證人紀宗杰更指被告即係拿出槍枝之人。然而，上述
    證人證詞內容與被告及共犯戊○○、丁○○所供情節不符合，警察鑑識人員在行
    動電話、營業小客車右後車門內側把手所採指紋，經刑事警察局鑑定為：車內遺
    留無線電對講機所採指紋，與檔戊○○右環指指紋相符；右後車門內側把手所採
    指紋，與被告右食指指紋相符，有該局紋字第七四六號指紋鑑定書一份附卷可稽
    （見警局卷第八頁），是以依鑑定指紋結果顯示，在車內持無線電對講機講話並
    將手槍取出拉板機者，應係戊○○，而在車內右後座乘坐者，應係被告無訛。況
    且，證人紀宗杰於偵查經提示被告照片，檢察官訊問是否當天坐其右側之人？其
    證稱不像等情（見偵字第二九號偵查卷第七五頁），證人周銘亮於原審亦證稱：
    伊當時在車後側警戒，並未明確看到被告及共犯坐的位置等語（見原審卷第六十
    八頁反面），均未能明確指認被告即係坐在車內右前座，證人紀宗杰於原審亦有
    證述被告係坐在右後座之證詞（見原審卷第三十六頁），此與前述之證詞內容亦
    反覆不一致，其所指被告坐於右前座之證詞顯有瑕疵；又證人高安祥係於八十八
    年四月二十日在原審調查時指認被告係坐在車內右前座之人，時間距離本案發生
    日期即八十七年十月三十日已近六月之久，亦不能排除記憶錯誤之可能，均不能
    據證人紀宗杰、高安祥、周銘亮之證詞認為被告係車內右前座拉手槍板機之人。
    (三)、本件被告既係與共犯戊○○、丁○○等欲往員林鎮處理債務事，共犯戊○○
    在車內復將手槍取出作出拉板機之動作遭勸止，則被告對於當時同往討債時戊○○攜帶上開槍、彈之事實，應有認識。此再由被告丙○○於當日所乘之計程車行
    至中山高速公路第一百九十五公里處時，為執勤之巡邏員警攔查臨檢，被告與戊○○、丁○○三人下車並拿出身分證受檢之際，因其中員警高安祥因對車輛實施
    檢視，在駕駛座右側座椅下發現戊○○所置放之槍、彈，被告隨即翻越外側護欄
    逃逸之情形，亦據證人即警員高安祥、周銘亮於原審證述詳，苟被告當時不知戊○○帶有上開槍彈，當無於警甫發現上開戊○○所帶槍、彈時，被告即能快速逃
    離，足見被告當時因知戊○○攜帶槍彈，始能一見有異即快速逃逸。被告當時係
    與戊○○、丁○○欲前往找人討債，苟被告毫不知情，何須倉促而逃，事後復持
    用變造之身分證件四處藏匿。自應認被告與戊○○、丁○○有共同持有戊○○所
    攜帶之上開槍彈之犯意聯絡，方合事證，被告所辯，不知戊○○攜持槍彈，顯非
    可採。至於共犯戊○○與丁○○分別於本院前審及本審雖證稱：戊○○未將槍拿
    出來，被告不知伊等係為何事而前往，亦不知戊○○有帶槍云云（見本院前審卷
    第三十六頁反面－第三十七頁反面；本院本審卷第六十七－七十一頁反面），核
    與上開所論述事理不符，自係事後迴護被告之詞，要難採信而為有利被告之認定
    。(四)、被告與戊○○、丁○○同往討債時，丁○○尚另攜帶前揭二把手槍及子彈
    ，已據丁○○於本院前審證述在卷，且有上開槍彈扣於台灣台中地方法院八十八
    年度訴字第二一九二號案（起訴案號：台灣台中地方法院檢察署八十八年度偵字
    第一九七八七、二○五四一、二○六○六、二一一○二號），有上開案號已據判
    決在卷可參。然而，本件係由丁○○邀同被告前往討債，被告及戊○○、丁○○
    二人係相約前往，已據被告及共犯丁○○、戊○○分別陳稱在卷，而丁○○於本
    院前審供稱被告不知其有帶槍彈等情（見本院前審卷第三十七頁及反面），且無
    積極之證據，足以認被告與戊○○、丁○○三人曾商議如何共同持有丁○○所持
    有上開槍、彈同往討債，是本件除戊○○於前往討債時，在計程車上，曾拿出前
    開其所攜帶之手槍，被告墩已有見到，而有共同持有戊○○所持槍、彈前往討債
    之犯意外，本件在證據上，尚不足以認被告亦有共同持有丁○○所攜帶部分之槍
    、彈。(五)、本件事證明確，被告所否認與辯解，無非卸責飾詞，核無可採，其犯
    行堪予認定，應依法論科。至於被告於本院本審聲請傳喚紀宗杰、高安祥、周銘
    亮到庭作證，因上開三位證人已經在警訊、偵查或原審供證相關情節在卷，核無
    再予傳喚作證之必要，附予敘明。
三、核被告所為，係犯槍砲彈藥刀械管制條例第七條第四項之持有手槍罪、同條例第
    十二條第四項之持有子彈罪。被告係以一行為，同時未經許可持有槍、彈，而觸
    犯數罪名，為想像競合犯，應從一重依槍砲彈藥刀械管制條例第七條第四項處斷
    。被告與戊○○、丁○○間，關於前開持有戊○○所攜帶部分槍、彈犯行，具有
    犯意聯絡與行為之分擔，均為共同正犯。原審對被告予以論罪科刑，固非無見，
    然查原判決未就本件之共犯，尚有丁○○一節予以認定，所為認事自有未洽；原
    判決認定被告墩係乘坐於計程車之後座右側，丁○○乘坐於左側，戊○○則乘坐
    於駕駛座右側，戊○○上車後，並取出前揭手槍拉動槍機，且以行動電話與不詳
    之人聯繫索債之事，坐於後座之人則要戊○○將槍收好，戊○○乃將槍彈置於座
    位底下之事實，係以證人即當時開車之計程車司機紀宗杰於警訊、偵查及原審結
    證甚明為其依據，惟依證人即計程車司機紀宗杰於警訊及原審係證述被告坐於其
    車內右前座（見警局卷第二頁反面；原審卷第六十三頁反面），難謂無證據上之
    理由矛盾，亦有未合。被告上訴意旨否認犯罪，而指摘原判決不當，雖難認為有
    理由，然原判決既有上開可議，已屬無可維持，應由本院將原判決撤銷另為改判
    。爰審酌被告犯罪之動機、方法、手段、所生危害暨犯後態度等一切情狀，量處
    如主文第二項所示之刑，及諭知罰金易服勞役之折算標準，以示懲儆。再槍砲彈
    藥刀械管制條例原定有第十九條第一項強制工作之規定，已於九十年十一月十四
    日經總統公布刪除，同年月十六日生效，爰不併予宣告強制工作，附予敘明。又
    扣案之手槍一把（管制編號：0000000000）、子彈八顆係屬違禁物，
    除鑑驗時供試射之三顆已滅失不存在不予宣告沒收之外，均應依法宣告沒收。
據上論斷，應依刑事訴訟法第三百六十九條第一項前段、第三百六十四條、第二百九
十九條第一項前段、槍砲彈藥刀械管制條例第七條第四項、第十二條第四項，刑法第
十一條前段、第廿八條、第五十五條、第四十二條第二項、第三十八條第一項第一款
，罰金罰鍰提高標準條例第二條，判決如主文。
本案經檢察官乙○○到庭執行職務。
中        華        民        國  九 十 一  年     九     月　 十八 　  日
                                  臺灣高等法院臺中分院刑事第七庭
                                        審判長法  官　林　榮　龍
                                              法　官　黃　日　隆
                                              法　官　江　錫　麟
右正本證明與原本無異。
如不服本判決應於收受送達後十日內向本院提出上訴書狀，其未敘述上訴之理由者並
得於提起上訴後十日內向本院補提理由書（均須按他造當事人之人數附繕本）。
                                              書記官  陳  振　海
中        華        民        國  九 十 一  年     九     月　　十九　  日
附錄本判決論罪法條：
槍砲彈藥刀械管制條例第七條第四項：
未經許可，持有、寄藏或意圖販賣而陳列第一項所列槍砲、彈藥者，處五年以上有期
徒刑，並科新臺幣一千萬元以下罰金。
第一項至第三項之未遂犯罰之。
槍砲彈藥刀械管制條例第十二條第四項：
未經許可，持有、寄藏或意圖販賣而陳列子彈者，處五年以下有期徒刑，併科新臺幣
三百萬元下罰金。
第一項至第三項之未遂犯罰之。
第一項至第三項之未遂犯罰之。
                                                                        Ｋ
